【裁判字號】    95,易,806
【裁判日期】    950717
【裁判案由】    偽造文書等
【裁判全文】
臺灣板橋地方法院刑事判決               95年度易字第806號
公  訴  人  臺灣板橋地方法院檢察署檢察官
被      告  乙○○
                    現於臺灣臺北監獄臺北分監
上列被告因偽造文書等案件，經檢察官提起公訴（九十五年度偵
字第九八八四號），被告於準備程序認罪，本院以簡式審判程序
判決如下：
    主  文
乙○○偽造署押，足生損害於公眾及他人，累犯，處有期徒刑伍
月，如易科罰金，以銀元佰元折算壹日。如附表所示偽造之署
押沒收之。
    事  實
一、乙○○於民國八十年間因傷害等案件，經法院判處有期徒刑
    五月、四年六月、二年十月及四月，並定其應執行刑為七年
    十月後，於八十一年三月十三日入監執行，並於八十四年三
    月七日假釋出監，惟因於八十四間犯違反肅清煙毒條例案件
    ，經法院判處有期徒刑三年四月確定，前開假釋乃遭撤銷，
    所餘殘刑三年十月十五日與此三年四月有期徒刑合併執行後
    ，復於八十九年一月二十七日假釋出監，但又於九十年間因
    偽造文書案件，經本院以九十年度訴字第二一五四號判處有
    期徒刑四月確定，前開假釋乃再遭撤銷，所餘殘刑三年一月
    與此四月有期徒刑合併執行後，迄九十三年四月八日已縮刑
    期滿執行完畢。詎猶不知警惕，竟於九十四年六、七月間之
    某日在臺北市○○路某處拾獲甲○○所遺失之身分證後，即
    意圖為自己不法所有，將之侵占入己。旋又於不詳時地，與
    某姓名年籍不詳之友人基於變造特種文書之犯意聯絡，由乙
    ○○交付其照片一張予該友人，再由該友人以將乙○○照片
    換貼於甲○○身分證之方式，變造該特種文書，其後乙○○
    則交付新臺幣五千元予該友人以為報酬。嗣乙○○於九十四
    年七月六日因持有毒品遭警逮捕後，為掩飾其身份，竟於附
    表所示時、地，持前開變造之身分證應訊而行使之，並接續
    偽造如附表所示之「甲○○」簽名及指印，足生損害於甲○
    ○本人、戶政機關管理戶政資料及檢警偵辦刑事案件之正確
    性。嗣因本院針對「甲○○」以九十四年度毒聲字第二六九
    七號裁准觀察勒戒後，甲○○本人提出抗告，經本院將前開
    乙○○之指印送請內政部警政署刑事警察局鑑定後，確認該
    等指印與檔存之乙○○指紋相符，因而查悉上情。
二、案經臺灣板橋地方法院檢察署檢察官自動檢舉後偵查起訴。
    理  由
一、上開犯罪事實，業據被告乙○○於本院審理時坦承不諱，並
    有內政部警政署刑事警察局鑑驗書、如附表所示上有偽造署
    押之文件及本院九十四年度毒聲字第二六九七號四份裁定等
    附卷可稽，堪信真實。本件事證明確，被告犯行堪以認定。
二、本案被告行為後，刑法及其施行法業於九十五年七月一日修
    正施行，關於新舊法律變更之比較適用，原則上應就罪刑有
    關之共犯、未遂犯、想像競合犯、牽連犯、連續犯、結合犯
    ，以及累犯加重、自首減輕暨其他法定加減原因（如身分加
    減）與加減例等一切情形，綜其全部罪刑之結果而為比較（
    最高法院九十五年第八次會議關於中華民國刑法九十四年修
    正施行後之法律比較適用決議第一點第(四)小點參照），而此
    次修法與本案罪刑相關者，有第二十八條（就共同變造特種
    文書罪部分）、第四十一條、第四十七條、第五十五條後段
    、第三十三條第五款等規定，本院認(1)就共同正犯部分，修
    正後刑法第二十八條雖修正為二人以上共同「實行」犯罪之
    行為者，皆為正犯，然本案被告無論依修正前或修正後之刑
    法第二十八條，均屬共同正犯，故就此部分而言，新法並未
    更有利於被告；(2)就易科罰金之折算標準部分，如依修正前
    刑法第四十一條第一項及修正前罰金罰鍰提高標準條例第二
    條之規定，應以銀元三百元即新臺幣九百元折算一日，惟若
    依修正後刑法第四十一條第一項前段（原罰金罰鍰提高標準
    條例第二條已同時刪除）之規定，應以新臺幣一千元、二千
    元或三千元折算一日，二者相較之下，應以修正前之規定較
    有利於被告；(3)就累犯部分，修正後刑法第四十七條雖增定
    第二項，並將第一項修正為受徒刑之執行完畢，或一部之執
    行而赦免後，五年以內「故意」再犯有期徒刑以上之罪者，
    為累犯，然因被告本案犯行屬故意犯罪，無論依據修正前後
    之規定，均將成立累犯，亦即修正後之規定並未較有利於被
    告；(4)就牽連犯部分，修正後刑法第五十五條已修正為：「
    一行為而觸犯數罪名者，從一重處斷。但不得科以較輕罪名
    所定最輕本刑以下之刑」，亦即原牽連犯部分之規定業已刪
    除，本案被告所犯之侵占遺失物罪、變造特種文書罪及偽造
    署押罪，因彼此間具有方法目的之牽連關係，如依修正前之
    刑法第五十五條後段，應僅從一重論以偽造署押罪，然若依
    修正後之規定，因已無牽連犯之規定，且前揭三個犯行之時
    間、地點及犯罪構成要件均不相同，自應就此三罪分論併罰
    之，再定其應執行之刑，兩者相較之下，應以修正前之規定
    較有利於被告；(5)就刑法第三十三條第五款言之，刑法第二
    百十二條、第三百三十七條之法定本刑分別為「一年以下有
    期徒刑、拘役或三百元以下罰金」、「五百元以下罰金」，
    在此次刑法及其施行法修正之前，依罰金罰鍰提高標準條例
    第一條前段之規定，前者罰金部分之法定刑度為「銀元三百
    元（即新臺幣九千元）以下，銀元一元（即新臺幣三十元）
    以上」，後者之罰金刑度為「銀元五百元（即新臺幣一萬五
    千元）以下，銀元一元（即新臺幣三十元）以上」，而此二
    條條文本身雖無修正，但因刑法施行法第一之一條已增訂：
    「中華民國九十四年一月七日刑法修正施行後，刑法分則所
    定罰金之貨幣單位為新臺幣；九十四年一月七日刑法修正時
    ，刑法分則編未修正之條文定有罰金者，自九十四年一月七
    日刑法修正施行後，就其所定數額提高為三十倍，但七十二
    年六月二十六日至九十四年一月七日新增或修正之條文，就
    其所定數額提高為三倍」，此規定因屬前揭罰金罰鍰提高標
    準條例第一條但書所稱之「法律已依一定比率規定罰金或罰
    鍰之數額或倍數」，自應優先適用，另修正後刑法第三十三
    條第五款亦已將罰金刑調整為新臺幣一千元以上，以百元計
    算，故依前述標準換算後，第二百十二條罰金部分之刑度已
    變更為「新臺幣九千元以下，新臺幣一千元以上」，第三百
    三十七條之刑度已變更為「新臺幣一萬五千元以下，新臺幣
    一千元以上」，經比較前後規定之刑度，應以修正前之規定
    對被告較為有利。經綜合比較前述各項法律變更之結果後，
    本案因修正後之規定並未對被告更為有利，依據刑法第二條
    第一項前段，應一體適用修正前刑法及修正前罰金罰鍰提高
    標準條例之規定，合先敘明。
三、核被告所為，係犯刑法第二百十六條、第二百十二條之行使
    變造特種文書罪、刑法第二百十七條第一項之偽造署押罪及
    刑法第三百三十七條。其就變造特種文書犯行部分，與某姓
    名年籍不詳之友人有犯意聯絡及行為分擔，依修正前刑法第
    二十八條，屬共同正犯。其所犯前開三罪間，有方法目的之
    牽連關係，依修正前刑法第五十五條後段，屬牽連犯，應僅
    論以較重之偽造署押罪。次查被告於八十年間因傷害等案件
    ，經法院判處有期徒刑五月、四年六月、二年十月及四月，
    並定其應執行刑為七年十月後，於八十一年三月十三日入監
    執行，並於八十四年三月七日假釋出監，惟因於八十四間犯
    違反肅清煙毒條例案件，經法院判處有期徒刑三年四月確定
    ，前開假釋乃遭撤銷，所餘殘刑三年十月十五日與此三年四
    月有期徒刑合併執行後，復於八十九年一月二十七日假釋出
    監，但又於九十年間因偽造文書案件，經本院以九十年度訴
    字第二一五四號判處有期徒刑四月確定，前開假釋乃再遭撤
    銷，所餘殘刑三年一月與此四月有期徒刑合併執行後，迄九
    十三年四月八日已縮刑期滿執行完畢，有臺灣高等法院被告
    前案紀錄表在卷可查，其受有期徒刑之執行完畢後五年內，
    再犯本案有期徒刑以上之罪，為累犯，應依修正前刑法第四
    十七條加重其刑。爰審酌被告有前揭罪刑紀錄，素行不端，
    智識程度，犯罪所生危害程度及犯後已坦承犯行之態度等一
    切情狀，量處如主文所示之刑【新法第五十七條之規定，為
    法院就刑之裁量審認標準見解之明文化，非屬法律之變更，
    此有前揭最高法院九十五年五月二十三日第八次刑事庭會議
    決議第六點第(一)小點可資參照，自無新舊法比較之問題，應
    直接適用修正後之規定】，並依修正前刑法第四十一條第一
    項前段，諭知如易科罰金之折算標準。末按偽造之印章、印
    文或署押，不問屬於犯人與否，沒收之，刑法第二百十九條
    （未修正）定有明文。如附表所示偽造之簽名及指印，乃偽
    造之署押，應依前開規定予以沒收。至換貼於甲○○身分證
    上之乙○○照片一張，雖屬被告所有供犯罪所用之物，但因
    該張身分證並未扣案，被告於警詢時亦稱：該身分證已經不
    見了等語，另公訴人亦未請求沒收該物，爰不對之諭知沒收
    ，附此說明。
四、末按除被告所犯為死刑、無期徒刑、最輕本刑為三年以上有
    期徒刑之罪或高等法院管轄第一審案件者外，於前條第一項
    程序進行中，被告先就被訴事實為有罪之陳述時，審判長得
    告知被告簡式審判程序之旨，並聽取當事人、代理人、辯護
    人及輔佐人之意見後，裁定進行簡式審判程序，刑事訴訟法
    第二百七十三條之一定有明文。查本件被告所犯前開數罪均
    非最輕本刑三年以上有期徒刑之罪，且被告於九十五年七月
    三日準備程序進行中，復就被訴事實為有罪之陳述，經告知
    被告簡式審判程序之旨，被告及公訴人對於本件改依簡式審
    判程序審理亦均表示無意見，是本院合議庭即依前揭刑事訴
    訟法規定，裁定本件進行簡式審判程序，附此說明。
據上論結，應依刑事訴訟法第二百九十九條第一項前段、第二百
七十三條之一第一項，修正後刑法第二條第一項前段、刑法第二
百十二條（未修正）、刑法第二百十六條（未修正）、刑法第二
百十七條第一項（未修正）、刑法第三百三十七條（未修正）、
修正前刑法第五十五條後段、修正前刑法第四十七條、修正前刑
法第四十一條第一項前段、修正前第三十三條第五款、刑法第二
百十九條（未修正），罰金罰鍰提高標準條例第一條前段（未修
正）、修正前罰金罰鍰提高標準條例第二條，判決如主文。
本案經檢察官王家春到庭執行職務。
中    華    民    國    95    年    7     月    17    日
                  刑事第八庭?法  官?楊明佳
上列正本證明與原本無異。
如不服本判決，應於判決送達後十日內向本院提出上訴狀（應附
繕本），上訴於臺灣高等法院。
                              書記官  黃炎煌
中    華    民    國    95    年    7     月    17    日
┌────────────────────────────────────┐
│附表                                                                    │
├─┬───────────────┬────────┬─────────┤
│編│ ???犯罪時間、地點         │?偽造署押數量  │ 偽造署押所在文件 │
│號│                              │ ????????x （核退毒偵字卷） │
├─┼───────────────┼────────┼─────────┤
│一│九十四年七月六日二一時二十分許│「甲○○」簽名及│扣押筆錄（第十四至│
│  │，在臺北市○○區○○路與民生西│按捺指印各二枚  │十六頁）          │
│  │路口                          │                │                  │
├─┼───────────────┼────────┼─────────┤
│二│九十四年七月六日二一時三十分許│「甲○○」簽名及│初步鑑定報告單（第│
│  │，在臺北市○○街四七之一號民生│按捺指印各一枚  │十三頁）          │
│  │西路派出所                    │                │                  │
├─┼───────────────┼────────┼─────────┤
│三│九十四年七月六日某時許，在臺北│「甲○○」簽名及│扣押物品目錄表（第│
│  │市政府大同分局民生所          │按捺指印各一枚  │十七頁）          │
├─┼───────────────┼────────┼─────────┤
│四│九十四年七月六日某時許，在臺北│「甲○○」簽名及│指認扣案物品照片（│
│  │市政府大同分局民生所          │按捺指印各一枚  │第十二頁）        │
├─┼───────────────┼────────┼─────────┤
│五│同上              ??????│「甲○○」簽名及│夜間詢問同意書（第│
│  │                  ??????│按捺指印各一枚  │二四頁）          │
├─┼───────────────┼────────┼─────────┤
│六│同上              ??????│「甲○○」簽名及│權利告知書之被告知│
│  │                  ??????│按捺指印各一枚  │人欄（第二五頁）  │
├─┼───────────────┼────────┼─────────┤
│七│同上              ??????│「甲○○」簽名及│二份逮捕通知書之被│
│  │                  ??????│按捺指印各二枚  │通知人欄（第二六、│
│  │                              │                │二七頁）          │
├─┼───────────────┼────────┼─────────┤
│八│九十四年七月六日某時許，在臺北│「甲○○」簽名一│尿液檢體委驗單影本│
│  │市政府大同分局民生所          │枚              │（第四三頁）      │
├─┼───────────────┼────────┼─────────┤
│九│九十四年七月六日二二時五七分許│「甲○○」簽名三│警詢筆錄（第七至九│
│  │，在臺北市政府大同分局民生所  │枚及按捺指印七枚│頁）              │
├─┼───────────────┼────────┼─────────┤
│十│九四年七月七日十一時許，在板橋│「甲○○」簽名  │訊問筆錄（第三二頁│
│  │地方法院檢察署第十四偵查庭    │一枚            │）                │
├─┴───────────────┴────────┴─────────┤
│總計：偽造之「甲○○」簽名共十四枚及按捺指印共十六枚                    │
└────────────────────────────────────┘
附錄法條：
刑法第二百十二條
偽造、變造護照、旅券、免許證、特許證及關於品行、能力服務
或其他相類之證書、介紹書，足以生損害於公眾或他人者，處一
年以下有期徒刑、拘役或三百元以下罰金。
刑法第二百十六條
行使第二百十條至第二百十五條之文書者，依偽造、變造文書或
登載不實事項或使登載不實事項之規定處斷。
刑法第二百十七條
偽造印章、印文或署押，足以生損害於公眾或他人者，處三年以
下有期徒刑。
盜用印章、印文或署押，足以生損害於公眾或他人者，亦同。
刑法第三百三十七條
意圖為自己或第三人不法之所有，而侵占遺失物、漂流物或其他
離本人所持有之物者，處五百元以下罰金。


司法院資訊處製作；財團法人民間司法改革基金會備份。
